臺灣高等法院刑事判決　　　　　　　 99年度交上訴字第160號
上　訴　人
即　被　告　歐進城
上列上訴人因公共危險案件，不服臺灣新竹地方法院99年度審交
訴字第38號，中華民國99年9月30日第一審判決（起訴案號：臺
灣新竹地方法院檢察署99年度偵字第5105號），提起上訴，本院
判決如下：
    主  文
上訴駁回。
    事  實
一、歐進城前曾於民國94年間，因公共危險案件，經臺灣桃園地
    方法院於94年11月17日以94年度壢交簡字第1811號判處有期
    徒刑6 月，於94年12月19日確定，並於95年3 月28日易科罰
    金執行完畢。
二、詎歐進城仍不知悔改，其於99年3 月26日晚間，無照駕駛車
    牌號碼8989─PJ號自用小客車，沿新竹縣新豐鄉○○鄉道往
    南直行，於同日20時23分許，途經新竹縣新豐鄉松林村1 鄰
    松柏林42號前平交道路處，本應注意車輛行駛時，駕駛人應
    注意車前狀況，並隨時採取必要之安全措施，且依當時天候
    晴、夜間無照明、路面乾燥、無障礙物、視距良好等情況觀
    之，又無不能注意之情事，竟疏未注意及此，駕駛上揭自用
    小客車轉彎操控不當，跨越駛入對向車道，撞及行駛於該車
    道由朱美燕所騎乘後座搭載吳芝瑩（即朱美燕之女）之車牌
    號碼BXK —988 號之重型機車，致朱美燕受有左下肢及右臂
    瘀傷浮腫之傷害（過失傷害部分未據告訴）。歐進城肇事後
    ，明知汽車駕駛人駕駛汽車肇事致人受傷，應即採取救護或
    其他必要之措施，並應向警察機關報告，不得駛離，其竟未
    停留現場查看，亦未為任何必要之救護、報警措施，經朱美
    燕大喊：「8989─PJ、8989─PJ停下來」等語，仍置之不理
    ，即因畏責，逕自駕駛上揭車輛逃逸。嗣由朱美燕記下歐進
    城所駕駛上揭車牌號碼後報警，由警方循線通知歐進城到案
    詢問後，而為警循線查悉上情。
三、案經新竹縣政府警察局竹北分局報告臺灣新竹地方法院檢察
    署檢察官偵查起訴。
    理  由
一、證據能力部分：
    本件上訴人即被告歐進城所犯之罪，其法定刑非死刑、無期
    徒刑、最輕本刑為3年以上有期徒刑以外之罪，亦非高等法
    院管轄第一審案件，被告於原審法院就被訴事實為有罪之陳
    述，經告知被告簡式審判程序之旨，並聽取檢察官、被告之
    意見後，合議庭裁定進行簡式審判程序，依刑事訴訟法第27
    3條之2規定，本件證據調查，不受同法第159條第1項、第16
    1條之2、第161條之3、第163條之1及第164條至第170條規定
    之限制。被告上訴本院仍認罪，不爭執本案證據之證據能力
    。本案所採之證據，均合於訴訟法有關證據能力之規定，均
    有證據能力，合先敘明。
二、上揭事實業據被告歐進城於警詢、偵訊、原審及本院均坦白
    承認，且經證人即被害人朱美燕、證人即朱美燕之女吳芝瑩
    於警詢及偵訊時證述明確，並有天主教聖母診所診斷證明書
    、道路交通事故現場圖及道路交通事故調查報告表(一)、(二)各
    1份、證人朱美燕指證肇事者及肇事車輛照片2幀、蒐證照片
    15幀及新竹縣政府警察局舉發道路交通事件管理通知單2份
    等在卷足稽，足認被告所為上開自白確與事實相符而堪採信
    ，綜上，本案事證已臻明確，被告肇事逃逸之犯行洵堪認定
    ，應予依法論科。
三、核被告歐進城所為，係犯刑法第185 條之4 之肇事逃逸罪。
    又被告前曾於94年間，因公共危險案件，經臺灣桃園地方法
    院於94年11月17日以94年度壢交簡字第1811號判處有期徒刑
    6 月，於94年12月19日確定，並於95年3 月28日易科罰金執
    行完畢等情，有臺灣新竹地方法院檢察署刑案資料查註紀錄
    表及臺灣高等法院被告前案紀錄表各1 份在卷足稽，其於受
    有期徒刑執行完畢後，5 年內再犯本件有期徒刑之罪，為累
    犯，應依刑法第47條第1項加重其刑。原審以被告犯罪明確
    ，而適用刑法第185條之4、第47條第1項，並審酌被告之素
    行不佳，駕車肇事後竟忽視他人之生命、未救護被害人即行
    逃逸，惡性不輕，對被害人所造成之身心損害甚大，惟念其
    犯罪後坦承犯行，態度尚可暨被告之智識程度、動機、手段
    、情節、目的等一切情狀，量處有期徒刑8月。經核原判決
    上開認事用法，洵無違誤，量刑亦屬妥適，被告上訴，以其
    業於原審坦承犯行，深表悔悟，且於車禍後曾買水果至被害
    人住處，犯後態度並非不佳，被告因左耳無聽力致無法應考
    駕照，且無工作，與配偶相依為命，依賴配偶在餐廳端菜之
    微薄收入共同生活，本件車禍時，其自車內發現被害人僅受
    輕傷，畏罪以致一時糊塗逃逸，本件犯罪所生危害並非重大
    ，嗣後亦與被害人達成和解，有和解書可稽，原審量刑未及
    審酌於此，量刑似嫌過重，請予撤銷改判為有期徒刑6 月，
    使被告有自新之機等語，經查，被告固於99年10月26日與被
    害人朱美燕達成和解，有和解書可參（見本院卷第23頁），
    被害人亦願意原諒被告，此經被害人於本院陳述明確（見本
    院卷第39頁），惟被告前有3 次酒駕，又有侮辱公務員、妨
    害公務、竊盜、詐欺等罪，均經判處有期徒刑，並皆執行完
    畢之紀錄，此有本院前案紀錄表可憑，被告本件犯行復符合
    累犯之要件，依法必須加重其刑，被告駕車肇事後逃逸，更
    無犯罪情狀可憫恕而得依刑法第59條酌量減輕其刑之情狀，
    且被告左耳無聽力，本不能應考駕照，被告竟無照駕駛，可
    見其對法律規定之輕忽，被告於本案反藉其左耳聽力障礙為
    詞解釋其肇事後逃逸之緣由，細究之，實非應予輕判之正當
    理由。又被告認為本件犯罪僅造成被害人輕傷，危害並非重
    大云云，然查，被害人受有左下肢及右臂瘀傷、浮腫，且被
    害人遵守交通規則行車，被告迎面擦撞被害人所駕機車，被
    害人母女及機車因而倒地，被告竟逃逸而去，對被害人母女
    心理的衝擊不可謂不大，被害人於偵查中證述：其受到驚嚇
    等語（見偵卷第54頁），自屬可信，是被告僅以被害人所受
    肉體之輕傷，謂其所造成之危害不大，亦不可採。至於被告
    之犯後態度，包括曾前往慰問被害人，因發生於原審判決前
    ，業經原審審酌，又被害人對於被告過失傷害之行為，並未
    提出告訴，被告於原審判決後，與被害人書立和解書，係就
    過失傷害民事損害賠償部分為和解，而本件肇事逃逸犯行，
    乃侵害社會法益，前開和解書之簽立尚不足作為本案量刑減
    輕之理由。綜上，被告指原判決量刑不當而請求輕判，惟被
    告所指事項，並不足影響原判決量刑之妥適性，因認被告之
    上訴為無理由，應予駁回。
據上論斷，應依刑事訴訟法第368條，判決如主文。
本案經檢察官邱美育到庭執行職務。
中    華    民    國   100    年    1     月    12    日
                  刑事第二十一庭審判長法  官  蔡聰明
                                      法  官  許永煌
                                      法  官  趙文
以上正本證明與原本無異。
如不服本判決，應於收受送達後10日內向本院提出上訴書狀，其
未敘述上訴之理由者並得於提起上訴後10日內向本院補提理由書
（均須按他造當事人之人數附繕本）「切勿逕送上級法院」。
                                      書記官  葉金發
中    華    民    國   100    年    1     月    13    日
附錄：本案論罪科刑法條全文
中華民國刑法第185條之4（肇事遺棄罪）
駕駛動力交通工具肇事，致人死傷而逃逸者，處6月以上5年以下
有期徒刑。